【裁判字號】    97,易,630
【裁判日期】    980702
【裁判案由】    詐欺
【裁判全文】
臺灣桃園地方法院刑事判決               97年度易字第630號
公  訴  人  臺灣桃園地方法院檢察署檢察官
被      告  甲○○
選任辯護人  劉世興律師
上列被告因詐欺案件，經檢察官提起公訴（96年度偵字第17499
號），本院判決如下：
    主  文
甲○○意圖為自己不法之所有，以詐術使人將本人之物交付，處
有期徒刑捌月，減為有期徒刑肆月，如易科罰金，以銀元參佰元
即新臺幣玖佰元折算壹日。
    事    實
一、甲○○於民國95年6 月14日，出面邀丙○○合夥投資數碼星
    空娛樂股份有限公司（下稱數碼星空娛樂公司），並與數碼
    星空娛樂公司簽訂專案代銷商契約書，以共同代銷威寶手機
    及門號。詎甲○○竟意圖為自己不法之所有，基於詐欺之犯
    意，於同年月16日前，向丙○○佯稱需支付保證押金新臺幣
    （下同）500 萬元，致丙○○陷於錯誤，先將250 萬元匯入
    甲○○指定之艾瑞生物科技有限公司（下稱艾瑞生技公司）
    之合作金庫帳戶後，甲○○收取該250 萬元款項後，遂將上
    開款項提領殆盡，並將其中77萬元匯入由其擔任負責人之森
    霖股份有限公司（下稱森霖公司）台新國際商業銀行桃園分
    行帳戶內。嗣於同年9 月5 日，雙方因故拆夥，並與數碼星
    空娛樂公司解除契約，經丙○○察覺而求證並無上開保證金
    之事實，始知受騙，即要求甲○○出面處理，甲○○於同年
    月29日簽發支票及本票數張給丙○○，應允於同年10月13
    日前歸還款項，然事後甲○○仍未清償。
二、案經丙○○訴由臺灣桃園地方法院檢察署檢察官偵查起訴。
    理    由
壹、程序部分：
一、按被告以外之人於審判外之言詞或書面陳述，除法律有規定
    者外，不得作為證據；被告以外之人於偵查中向檢察官所為
    之陳述，除顯有不可信之情況者外，得為證據；被告以外之
    人於審判外之陳述，雖不符前4 條之規定，而經當事人於審
    判程序同意作為證據，法院審酌該言詞陳述或書面陳述作成
    時之情況，認為適當者，亦得為證據。當事人、代理人或辯
    護人於法院調查證據時，知有第159 條第1 項不得為證據之
    情形，而未於言詞辯論終結前聲明異議者，視為有前項之同
    意，刑事訴訟法第159 條第1 項、第159 條之1 第2 項、第
    159 條之5 分別定有明文。又所謂「顯有不可信性」、「適
    當性」，係指陳述是否出於供述者之真意、有無違法取供情
    事之信用性而言，故應就偵查或調查筆錄製作之原因、過程
    及其功能等項加以綜合觀察，據以判斷該傳聞證據是否「非
    顯不可信」，倘可據以認定其任意性暨信用性俱無疑慮者，
    即可例外賦予「證據能力」，俾其成為法院審判時之適格證
    據資料；換言之，「證據能力」所強調者，實乃其作為認定
    被告犯罪證據之資格，此與其內容究否足以證明被告犯罪之
    「證明力」，尚有層次上之差別，不容混為一談。經查，關
    於證人即告訴人丙○○於偵查中之陳述，係經檢察官諭知證
    人有具結之義務及偽證罪之處罰並命朗讀結文具結擔保其證
    言之真實性後，以證人身份，於檢察官面前完整、連續陳述
    其親身經歷，此有卷附證人丙○○偵查中各次訊問筆錄暨證
    人結文可稽，復查無證據顯示係遭受強暴、脅迫、詐欺、利
    誘等外力干擾情形，或在影響其心理狀況致妨礙其自由陳述
    等顯不可信之情況，而被告及其辯護人亦未提出上開證人在
    偵查中所述有何其他顯不可信之情況，況證人上開證述經本
    院於審判期日中逐一提示並告以要旨後，被告及其選任辯護
    人亦已表示對之證據能力不予爭執，且未聲明異議（見本院
    98年6 月18日審判筆錄），經本院審酌引用上開證人於檢察
    官面前所為陳述作為證據應屬適當，依刑事訴訟法第159 條
    之1 第2 項之規定，亦具證據能力。
二、本件認定事實所引用之卷內其餘卷證資料（包含文書證據、
    物證等證據），並無證據證明係公務員違背法定程序所取得
    ，被告及其選任辯護人於審判程序中復未於言詞辯論終結前
    表示異議，且卷內之文書證據及物證等，亦無刑事訴訟法第
    159 條之4 之顯有不可信之情況與不得作為證據之情形，則
    依刑事訴訟法第159 條之5 之規定，本件認定事實所引用之
    所有文書證據、物證等證據，均有證據能力，合先敘明。
貳、實體部分：
一、上開犯罪事實，業據被告甲○○於本院審理中坦承不諱，並
    有證人即告訴人丙○○於偵查及本院審理中證述明確（見96
    年度偵字第17499 號偵查卷宗第5 至6 、42至43頁及本院97
    年度易字第630 號卷172 至178 頁），且有證人乙○○於本
    院審理中證述綦詳（見本院同上卷第178 背面至183 頁），
    復有數碼星空專案代銷商契約書、桃園信用合作社跨行匯款
    回單、桃園信用合作社存款往來對帳單及支存客戶交易資料
    查詢單、現金保管條、森霖公司疑似詐騙網頁列印資料、巨
    訊科技股份有限公司登記資料查詢等資料在卷可稽（見96年
    度他字第567 號偵查卷宗第4 至17頁及96年度偵字第17499
    號偵查卷宗第45至46、50至51頁），足認被告甲○○之自白
    與事實相符，本案事證明確，被告犯行應堪認定。
二、刑法及刑法施行法部分條文業經修正公布，並於被告行為後
    即95年7 月1 日施行，另罰金罰鍰提高標準條例亦於被告行
    為後即98年4 月29日經公布廢止。而按修正後刑法第2 條第
    1 項之規定，係規範行為後法律變更所生新舊法律比較適用
    之準據法，於修正後刑法施行後，應適用修正後刑法第2 條
    第1 項規定之從舊從輕之原則為比較。修正後刑法第2 條第
    1 項係採從舊從輕原則，適用最有利於行為人之法律。比較
    時應就罪刑有關之共犯、未遂犯、連續犯、牽連犯、結合犯
    ，以及累犯加重，自首減輕暨其他法定加減原因（如身分加
    減）與加減例等一切情形，綜其全部之結果而為比較。關於
    易科罰金之折算標準、易服勞役之折算標準及期限、罰金與
    死刑是否併予執行、多數有期徒刑定應執行之刑時之最高刑
    期之限制等之修正，事涉行為人易刑折算標準金額之多寡與
    期限之長短及定執行刑時能否就罰金刑併予執行或有期徒刑
    定應執行之刑時最高度之限制，應依修正後刑法第2 條第1
    項規定，適用最有利於行為人之法律。惟如新舊法處罰之輕
    重相同，即無有利或不利之情形，無比較適用之問題，非修
    正後刑法第2 條第1 項所指法律有變更，即無修正後刑法第
    2 條第1 項之適用，應依一般法律適用原則，適用裁判時法
    。惟如逕行適用行為時法，因結果並無不同，對判決不生影
    響，上訴審毋庸撤銷改判（以上參考最高法院95年5 月23日
    刑事庭第8 次會議決議、95年11月7 日第21次刑事庭會議紀
    錄及最高法院24年上字第4634號、24年上字第5292號判例）
    。又按比較法律孰為有利於行為人時，應就罪刑有關之一切
    情形，比較其全部之結果，而為整個之適用，不能割裂而分
    別適用有利益之條文，最高法院27年上字第2615號著有判例
    ，亦即基於「法律一體適用」之原則，於新舊法之比較，亦
    不應一部適用新法、一部適用舊法，且此處所指「一體適用
    」、「禁止一部適用」，係指相同法條內之「要件及效果」
    不應割裂適用，而一部適用新法、一部適用舊法；或法律效
    果相牽涉，而有牽連關係之法條，不應僅取其一部適用舊法
    ，他部卻適用新法而言。茲就與本件相關之法律變更新舊法
    比較結果分述如下：
  (一)修正增訂之刑法施行法第1 條之1 規定：「中華民國九十四
    年一月七日刑法修正施行後（按指九十五年七月一日），刑
    法分則編所定罰金之貨幣單位為新臺幣。九十四年一月七日
    刑法修正時，刑法分則編未修正之條文定有罰金者，自九十
    四年一月七日刑法修正施行後，就其所定數額提高為三十倍
    。但七十二年六月二十六日到九十四年一月七日新增或修正
    之條文，就其所定數額提高為三倍」，是前開規定已將刑法
    分則編所定罰金之貨幣單位定為新臺幣，並提高30倍或3 倍
    ，而逕排除現行法規所定貨幣單位折算新臺幣條例、罰金罰
    鍰提高標準條例之適用，則罰金罰鍰提高標準條例之廢止，
    對於刑法分則所定之罰金刑，應不生影響；又修正刑法第41
    條，自95年7 月1 日施行，其修正重點係將易科罰金折算標
    準由1 元以上3 元以下折算一日，修正為以新臺幣1,000 元
    、2,000 元或3,000 元折算一日，刑法第41條經修正，併已
    適度反應經濟水準，故罰金罰緩提高標準第2 條已無存在必
    要，併予刪除，從而，98年4 月29日廢止罰金罰鍰提高標準
    條例對於刑法第41條第1 項易科罰金折算標準亦不生影響。
    故本件就被告所涉刑法分則之罪之法定罰金刑上限及易科罰
    金折算標準，均不因罰金罰鍰提高標準條例於98年4 月29日
    公布廢止致本件適用第16次刑法修正施行日即95年7 月1 日
    後至98年4 月29日廢止罰金罰鍰提高標準條例前之規定或適
    用98年4 月29日廢止罰金罰鍰提高標準條例後之規定而有異
    ，則依前述意旨，就本件於第16次刑法修正後所應適用之規
    定，僅依裁判時即罰金罰鍰提高標準條例於98年4 月29日廢
    止後之規定即可，從而，關於本件各方面於第16次刑法修正
    後比較新舊法何者有利，僅就第16次刑法修正生效前即95年
    7 月1 日前之規定與第16次刑法修正後併罰金罰鍰提高標準
    條例廢止後即98年4 月29日後之規定比較即可，合先敘明。
  (二)關於刑法第339 條第1 項法定罰金刑上限為1,000 元，而被
    告行為時依罰金罰鍰提高標準條例第1 條規定，最高可提高
    至10倍，又依現行法規所定貨幣單位折算新臺幣條例第2 條
    規定以3 倍折算貨幣單位為新臺幣後，則被告行為時之罰金
    刑上限為新臺幣30,000元；而刑法修正後，依刑法施行法第
    1 條之1 第2 項規定，因刑法第339 條第1 項非屬經修正或
    新增訂之規定，故其罰金單位換算應以30倍為新臺幣，換算
    後同為新臺幣30,000元，是關於刑法第339 條第1 項之法定
    罰金刑上限，刑法修正後，於被告並無有利或不利之情形，
    則關於法定罰金刑之上限逕依修正後規定即可。另關於法定
    罰金刑最低度部分，由修正前刑法第33條第5 款規定為銀元
    1 元以上，依罰金罰鍰提高標準條例第1 條前段提高為2 倍
    ，再依現行法規所定貨幣單位折算新臺幣條例第2 條規定以
    3 倍折算貨幣單位為新臺幣後為新臺幣6 元，修正後刑法第
    33條第5 款則修正為新臺幣1,000 元以上，以百元計算，比
    較行為時法與裁判時法，關於修正之罰金刑最低度部分，行
    為時法較有利於被告。
  (三)又被告行為後，刑法第41條已修正，就易科罰金之折算標準
    部分，由修正前刑法第41條第1 項前段規定得以銀元1 元以
    上3 元以下折算1 日，並依刪除前罰金罰鍰提高標準條例第
    2 條規定提高100 倍為銀元100 元以上300 元以下，再依現
    行法規所定貨幣單位折算新臺幣條例第2 條規定以3 倍折算
    貨幣單位為新臺幣300 元以上900 元以下；修正後刑法第41
    條第1 項前段則修正為得以新臺幣1,000 元、2,000 元或3,
    000 元折算1 日，經比較結果，以行為時法較有利於被告，
    自應依修正後刑法第2 條1 項前段之規定，適用行為時法，
    並依修正前刑法第41條第1 項前段、修正前罰金罰鍰提高標
    準條例第2 條規定，諭知易科罰金之折算標準。
三、核被告甲○○所為，係犯刑法第339 條第1 項之詐欺取財罪
    。爰審酌被告尚值壯年，不思以正當手段獲取財物，竟運用
    智慧於不當之途，詐騙他人財物，造成被害人之損害，及犯
    後尚知坦承犯行，態度良好，且業已與被害人達成和解等一
    切情狀，量處如主文所示之刑。末查本件被告犯罪後，中華
    民國九十六年罪犯減刑條例業已制定，經總統於96年7 月4
    日公布，並自同年月16日起生效施行，核本件被告之犯罪時
    間、罪名等項，均合於該條例所定之減刑條件，爰依該條例
    第2 條第1 項第3 款規定減其宣告刑2 分之1 ，並依前述比
    較新舊法之結果諭知易科罰金之折算標準。
據上論斷，應依刑事訴訟法第299 條第1 項前段，刑法第2 條第
1 項前段、第339 條第1 項，修正前刑法第33條第5 款、第41條
第1 項前段，刑法施行法第1 條之1 第1 項、第2 項前段，修正
前罰金罰鍰提高標準條例第2 條，中華民國九十六年罪犯減刑條
例第2 條第1 項第3 款、第7 條、第9 條，判決如主文。
本案經檢察官翁偉玲到庭執行職務。
中    華    民    國    98    年    7     月     2    日
                  刑事第七庭審判長法  官  蕭世昌
                                  法  官  蔡羽玄
                                  法  官  連雅婷
以上正本證明與原本無異。
如不服本判決應於收受判決後10日內向本院提出上訴書狀，並應
敘述具體理由。其未敘述上訴理由者，應於上訴期間屆滿後20日
內向本院補提理由書(均須按他造當事人之人數附繕本)「切勿逕
送上級法院」。
                                  書記官  張尹嫚
中    華    民    國    98    年    7     月    2     日
附錄條文：
中華民國刑法第339 條
（普通詐欺罪）
意圖為自己或第三人不法之所有，以詐術使人將本人或第三人之
物交付者，處5 年以下有期徒刑、拘役或科或併科1 千元以下罰
金。
以前項方法得財產上不法之利益或使第三人得之者，亦同。
前二項之未遂犯罰之。


司法院資訊處製作；財團法人民間司法改革基金會備份。
